【裁判字號】    98,訴,586
【裁判日期】    990713
【裁判案由】    給付買賣價金
【裁判全文】
臺灣士林地方法院民事判決               98年度訴字第586號
原      告
即反訴被告  漢門工業有限公司
法定代理人  丙○○
訴訟代理人  乙○○
訴訟代理人  何一芃律師
複  代理人  陳泰溢律師
被      告
即反訴原告  科景實業有限公司
法定代理人  丁○○
訴訟代理人  甲○○
被      告  德芝寶實業有限公司
法定代理人  丁○○
上二人共同
訴訟代理人  蘇信誠律師
上列當事人間請求給付買賣價金事件，本院於中華民國99年7 月
13日言詞辯論終結，判決如下：
    主  文
原告之訴及假執行之聲請均駁回。
訴訟費用新臺幣壹萬伍仟佰伍拾伍元由原告負擔。
反訴被告應給付反訴原告新臺幣捌拾陸萬捌仟元及自民國九十八
年九月八日起至清償日止，按年息百分之五計算之利息。
反訴被告應協同取回已交付之Pcfree電腦桌拾壹台。
反訴原告其餘之訴駁回。
反訴費用新臺幣壹萬貳仟零捌拾捌元由反訴被告負擔四分之三，
餘由反訴原告負擔。
本判決第三項於反訴原告以新臺幣拾萬元供擔保後，得假執行
。但反訴被告如以新臺幣捌拾陸萬捌仟元為反訴原告預供擔保，
得免為假執行。
反訴原告其餘假執行之聲請駁回。
    事  實  及  理  由
壹、本訴部分：
一、按訴狀送達後，原告不得將原訴變更或追加他訴。但請求之
    基礎事實同一者，不在此限，民事訴訟法第255 條第1 項第
    3 款定有明文。本件原告起訴時原列科景實業有限公司為被
    告（下稱科景公司），訴之聲明為「(一)被告科景公司應給付
    原告新臺幣（下同）144 萬3,300 元，並自起訴狀繕本送達
    被告之日起至清償日止，按年息5 ％計算之利息。(二)被告科
    景公司應自民國98年1 月1 日起至被告受領系爭商品之日止
    ，於每月末日給付原告1 萬3,000 元。(三)願供擔保請准宣告
    假執行。」，嗣於訴訟進行中，追加德芝寶實業有限公司（
    下稱德芝寶公司）為被告，並變更聲明為「(一)被告德芝寶公
    司應與另一被告科景公司共同給付原告144 萬3,300 元，並
    自追加共同被告狀繕本送達被告科景公司之日起至清償日止
    ，按年息5 ％計算之利息。(二)被告應自98年1 月1 日起至被
    告受領系爭商品之日止，於每月末日給付原告1 萬3,000 元
    。(三)願供擔保請准宣告假執行。」，核其所為，雖屬訴之追
    加，然均係依據原證1 之契約書、原證2 之訂購單為請求，
    其請求之基礎事實同一，揆之前開規定，自應准許。
二、原告起訴主張：原告漢門工業有限公司（下稱漢門公司）為
    家具研發生產製造公司，訴外人燦坤實業股份有限公司（下
    稱燦坤公司）對於原告所生產製造之Pcfree多功能電腦桌（
    下稱系爭商品）十分欣賞，曾與原告談好優惠合約條件，惟
    嗣後原告並未與之簽訂任何契約。原告與被告科景公司前於
    97年7 月25日簽立如原證1 所示之契約書，約定原告授權被
    告科景公司、德芝寶公司銷售系爭商品並附帶採購原告樣品
    從事國外展覽推廣及業務推展。原告當時基於信任被告公司
    將在國內外積極拓展業務，以極低之權利金25萬元將其與燦
    坤公司談好之優惠通路條件，轉讓予被告公司，被告科景公
    司、德芝寶公司共同為契約之當事人，共同履行契約書國內
    外銷售事宜。嗣原告於97年8 月4 日出具報價單（Quotatio
    n ），載明「預估交貨時間：確認訂單及匯入訂金後算起工
    作日60天交貨（需依當時材料供需狀況而定為準）」。雙方
    於97年8 月12日簽訂「客戶訂購單」，約定被告採購系爭商
    品及護腕軟墊（黑色）各200 組，金額共計182 萬2,800 元
    ，訂購單載明「此筆訂單為第一次交易，故請於8/25支票入
    3 成訂金52萬800 元及另2 成34萬7,200 元開立9/15支票」
    ，由被告負責人丁○○簽署用印，並簽發支票支付上述金額
    。嗣原告97年10月2 日交付系爭商品一組予被告公司參展，
    經被告公司甲○○簽收並載明驗收無瑕疵後，原告旋於97年
    10月31日交付首批系爭商品30組，經被告公司甲○○至原告
    公司逐一驗貨無誤後，於原告出貨單上簽署驗收並載明無瑕
    疵，故就首批系爭商品31組應已驗收完成無誤。被告復於11
    月7 日要求原告針對所有交付之系爭商品更換零件，聲稱產
    品有問題云云，雖原告對被告所宣稱之瑕疵有質疑，且被告
    依約不得再行主張，然原告認系爭商品為新研發生產，又授
    權被告經銷，故仍願配合將全部零件更換，且依據被告要求
    更新零件，並於11月11日再次經被告於「零件更新回報單」
    上簽收驗收完畢。原告提供被告公司前往日本東京及德國科
    隆展參展之商品，被告於出發前均驗收簽署無瑕疵，詎因被
    告運送及組裝之瑕疵，於科隆展出時出現踏板處線控鬆脫，
    東京展出時腳輪斷裂。至燦坤公司雖表示系爭商品價錢過高
    ，欠缺原告承諾之功能，然係被告未盡正確教育通路之義務
    ，未以正確使用之方式操作系爭商品所致。原告係因被告不
    斷說服稱其具有強大行銷能力，可以積極為其拓展通路業務
    ，並承諾絕不置入其他同性質商品，以免惡性競爭等等，故
    原告基於信任被告並欲使自身專心從事研發製造，方將燦坤
    通路轉給被告，並與被告簽訂經銷契約書給予首次曝光的經
    銷待遇，期被告能如其承諾積極拓展各方通路。不料被告因
    此獲得燦坤通路後，卻變相將其他同性質之電腦桌商品置入
    該通路，導致燦坤公司對系爭商品有諸多誤會，被告行為有
    違商業誠信。被告於8 月12日簽訂訂購單後，於9 月份起即
    多次要求原告更動原開發商品之規格，原告委由其他公司重
    製模具之費用共計46萬9,000 元，依訂購單上所載條款「3.
    本訂單經雙方簽訂後，如買方要求變更尺寸、規格、數量及
    顏色時，或買方於施工完畢後要求賣方修改現場之施工，應
    經賣方同意並由買方賠償賣方因變更所致之損失」，被告自
    應依前開規定賠償原告46萬9,000 元。又被告對於系爭商品
    遲遲不予受領，經原告催告要求被告於97年11 月15 日受領
    ，被告卻於11月7 日以電子郵件明確表示往後延期，卻未告
    知延後至何時，造成原告對其餘系爭商品169 組需承租倉庫
    以放置庫存，確為保管給付物之必要費用。原告承租汐止汐
    平路廠房支付租金為每月2 萬6,000 元及系爭商品169 組共
    佔150 坪廠房空間中1/2 面積，保管給付物之費用應為每月
    1 萬3, 000元，原告自得依據民法第240 條規定請請求被告
    支付自11月15日起至12月31日止已發生之保管必要費用1 萬
    9,500 元及自98年1 月1 日起至被告受領系爭商品之日止，
    於每月末日給付原告1 萬3,000 元等語。並聲明：(一)被告德
    芝寶公司應與另一被告科景公司共同給付原告144 萬3,300
    元，並自追加共同被告狀繕本送達被告科景公司之日起至清
    償日止，按年息5 ％計算之利息。(二)被告應自98年1 月1 日
    起至被告受領系爭商品之日止，於每月末日給付原告1 萬3,
    000 元。(三)願供擔保請准宣告假執行。
三、被告科景公司則以：本件兩造本非一般買賣關係，而是買賣
    與委任之混合契約，原告公司於97年7 月間向被告科景公司
    表示系爭商品將經由燦坤公司門市銷售，並與燦坤公司就系
    爭商品之內容及門市價格等細節達成協議，但希望借重被告
    科景公司強大之行銷能力，國內部分透過被告科景公司與燦
    坤公司進行經銷業務，國外部分則全權委託被告科景公司代
    理行銷，並向被告科景公司收取燦坤公司通路之權利金25萬
    元。被告科景公司誤信原告公司所言，同意向原告公司訂購
    系爭商品，做為受任拓展業務或向燦坤公司鋪貨之用，並已
    支付訂金86萬8,000 元。原告所指被告科景公司之驗收，僅
    係暫時性驗收，只就顯著性的瑕疵作初步驗收，尚不能免除
    出賣人之瑕疵擔保責任。詎被告公司將系爭商品攜往德國及
    日本參展時，卻發生系爭商品有腳輪斷裂、踏板故障等問題
    ，並由於原告公司指示之售價過高，雖經被告公司一再反映
    仍不願降價，導致參展的結果完全失敗。嗣又接獲燦坤公司
    表示系爭商品非但價錢過高，且欠缺多項原告公司所承諾之
    功能，故不願代為寄銷，被告科景公司方驚覺原告公司所謂
    與燦坤公司間之共識，並非事實，但被告科景公司因受託經
    銷系爭產品致已進貨之商品囤積倉庫，銷售無門，已造成被
    告科景公司莫大之損害。而原告公司竟要求被告科景公司必
    須以不合理之價錢繼續購買其餘169 組系爭商品，被告科景
    公司難以接受。被告科景公司遂於97年12月2 日以存證信函
    向原告公司以意思表示有錯誤而撤銷簽訂系爭契約之意思表
    示，並以系爭商品欠缺約定之品質解除系爭契約，系爭契約
    自始、絕對、當然無效，雙方應互負返還義務，原告公司自
    應返還被告科景公司權利金25萬元、買賣價金86萬8,000 元
    並取回系爭已受領之系爭商品31件。況原告公司並未能舉證
    說明材料供需有何困難，系爭商品業已陷於遲延給付，被告
    公司自得依據民法第232 條拒絕受領，再系爭商品尚有容易
    傾倒之嚴重瑕疵，被告公司亦得拒絕受領，則其所請求之保
    管費用，自不成立。至於原告所稱因被告科景公司請求而製
    作模具之費用，乃屬原告公司為修正其產品設計不良及瑕疵
    所制作及支出，自無轉嫁被告科景公司負擔之理，原告公司
    在市場上已開始兜售系爭商品，模具已由原告公司使用成為
    其生產系爭商品之用，要求被告科景公司負擔模具費用，自
    屬無稽云云資為抗辯。並聲明：(一)原告之訴及假執行之聲請
    均駁回。(二)如受不利判決，願供擔保請准宣告免為假執行。
四、被告德芝寶公司則以：本件德芝寶公司與原告公司並未簽訂
    任何契約，自無由僅因法定代理人同一即須負給付責任。至
    於法院自燦坤公司函查所得德芝寶公司與燦坤公司之進貨記
    錄，與原告公司或科景公司無涉云云資為抗辯。並聲明：(一)
    原告之訴及假執行之聲請均駁回。(二)如受不利判決，願供擔
    保請准宣告免為假執行。
五、兩造不爭執之事實：
  (一)原告與被告科景公司前於97年7 月25日簽立如原證1 所示之
    契約書，約定原告授權科景公司銷售Pcfree多功能電腦桌（
    下稱系爭電腦桌）並附帶採購原告樣品從事國外展覽推廣及
    業務推展。
  (二)原告於97年8 月4 日出具如原證3 所示之報價單（Quotatio
    n ），載明「預估交貨時間：確認訂單及匯入訂金後算起工
    作日60天交貨（需依當時材料供需狀況而定為準）」。
  (三)原告與被告科景公司於97年8 月12日簽訂如原證2 所示之「
    客戶訂購單」，約定採購系爭電腦桌及護腕軟墊（黑色）各
    200 組，金額共計182 萬2,800 元，訂購單載明「此筆訂單
    為第一次交易，故請於8/25支票入3 成訂金52萬800 元及另
    2 成34萬7,200 元開立9/15支票」，由被告負責人丁○○簽
    署用印。被告科景公司分別簽發發票日為97年8 月25日、97
    年9 月15日，票號為AL0000000 、AL0000000 ，金額為52萬
    800 元、34萬7,200 元，受款人為原告，付款人為玉山銀行
    三峽分行之平行線支票2 紙交予原告提示兌領。
  (四)原告於97年10月2 日交付系爭電腦桌一組予被告公司參展。
  (五)原告另於97年10月31日交付首批系爭電腦桌30組。
  (六)被告公司將系爭電腦桌攜往德國及日本參展時，發生腳輪斷
    裂、踏板故障等問題。
  (七)被告公司於97年12月2 日以存證信函向原告公司以意思表示
    有錯誤、欠缺約定之品質等為由，撤銷、解除系爭契約。
  (八)97年10月2日原告公司出貨單記載「10/15針對貴公司所列產
    品問題逐一修正，現場檢視驗收無誤，由德芝寶載至燦坤林
    口門市擺放。往後交貨以此為驗貨標準。載貨人簽名：甲○
    ○」。
  (九)97年10月31日原告公司出貨單記載「此Pcfree電腦桌（銀灰
    色）共30組，貴公司派員至本公司驗貨無誤。甲○○10/3 1
    」。出貨單右下方記載「隨貨附發票」、「驗收無瑕疵」。
  (十)97年9月8日原告公司出貨單記載「德國電腦展及香港展（外
    銷展覽用）☆內多備份輪套，請自行準備13號扳手安裝輪子
    。」。出貨單右下方記載「甲○○」、「驗收無瑕疵」。
  (十一)97年8 月11日原告公司法定代理人乙○○於「德芝寶實業有
    限公司應付票據單簽收回聯」簽名，附註欄記載「移轉燦坤
    公司通路之權利金」。
六、得心證之理由：本件原告主張被告向原告購買系爭商品200
    台，尚有價金95萬4,800 元未給付，且遲延受領169 台系爭
    商品，致原告為保管系爭商品，每月支出保管費用1 萬3,00
    0 元，且被告於訂約後更改規格，自應給付模具修改費用46
    萬9,000 元等情，為被告所否認，而以前開情詞置辯。是本
    件兩造之爭點應為：(一)被告德芝寶公司是否為系爭契約之當
    事人？(二)原告依據系爭契約請求被告科景公司、德芝寶公司
    共同給付價金95萬4,800 元，有無理由？1.系爭契約為一般
    之買賣合約或買賣與委任之混合契約？2.被告以意思表示有
    錯誤為由撤銷系爭契約，有無理由？3.被告以系爭電腦桌有
    容易傾倒之瑕疵為由，解除系爭契約，有無理由？(三)原告請
    求被告科景公司、德芝寶公司給付更改規格之費用46萬9,00
    0 元，有無理由？(四)原告依據民法第240 條規定，請求被告
    科景公司、德芝寶公司自98年1 月1 日起給付存放系爭商品
    169 組之倉儲費用每月1 萬3,000 元，有無理由？1.原告是
    否給付遲延？如是，被告拒絕受領有無理由？2.原告是否依
    債務本旨提出給付？3.被告是否受領遲延？茲分述如下：
  (一)被告德芝寶公司是否為系爭契約之當事人？
    本件原告主張被告德芝寶公司亦為系爭契約之當事人，無非
    以系爭商品之驗收程序，樣品載運等，係由與被告科景公司
    負責人相同之被告德芝寶公司負責處理，被告科景公司將原
    告已開之發票退回，並指示要求原告將首批交貨之30組系爭
    商品發票，開立抬頭為被告德芝寶公司之發票，且之後所有
    交貨亦同，且燦坤公司係與被告德芝寶公司簽約，可知原證
    1 所示之契約書，雖由被告科景公司一方簽署，實則科景公
    司負責經營外銷部分，國內部分則由德芝寶公司負責，兩公
    司共同為契約之當事人，共同履行契約書國內外銷售事宜等
    為據，然查：由原告據以主張之原證1 契約書觀之，立契約
    書人為被告科景公司及原告漢門公司，並無德芝寶公司，再
    由原告所提出97年8 月4 日報價單、97年8 月12日客戶訂購
    單觀之，客戶名稱均為「科景實業有限公司」（北院98年度
    審訴字第280 號卷第13-16 頁，下稱北院280 號卷），且原
    告委請合勝國際法律事務所催告給付貨款之臺北杭南郵局第
    05823 號存證信函中，亦僅以被告科景公司為系爭契約之當
    事人（北院280 號卷第23-24 頁），可見被告德芝寶公司與
    原告公司並未簽訂任何契約，而在系爭契約履行過程中，縱
    由德芝寶公司為驗收及樣品載運，然德芝寶公司與科景公司
    之負責人既屬同一，則科景公司委由德芝寶公司或該公司人
    員為履行輔助人，尚符常情，且非法所不許，而科景公司要
    求原告開立以德芝寶公司為抬頭之發票，可能係基於稅務安
    排所需，尚難以此即認德芝寶公司為系爭契約之當事人。再
    燦坤公司與德芝寶公司間雖有進貨記錄及經銷契約，然科景
    公司向原告取得燦坤公司之通路後轉讓與負責人同一之德芝
    寶公司，並非顯違常情，故科景公司與德芝寶公司辦公地點
    固然相同，但其法人格究非同一，自無僅因法定代理人同一
    即認德芝寶公司須負同一之契約責任，是原告主張被告德芝
    寶公司亦為系爭契約之當事人云云，為不可採，自難認為真
    正。
  (二)原告依據系爭契約請求被告科景公司、德芝寶公司共同給付
    價金95萬4,800 元，有無理由？
  1.系爭契約為一般之買賣合約或買賣與委任之混合契約？
    被告科景公司主張其所以同意向原告公司訂購系爭商品，係
    做為受任拓展業務或向燦坤公司鋪貨之用等情，為原告所否
    認，辯稱：原證1 契約書及97年8 月12日之訂購單之所有文
    字，均無任何燦坤字樣出現，亦無受任向燦坤公司鋪貨之任
    何約定，自屬一般之買賣合約等語。經查：按社會上所謂「
    經銷商契約」（或稱「代理店契約」或「代理商契約」）（
    下稱經銷商契約），係指商品之製造商或進口商將其製造或
    進口之商品，經由經銷商（或代理店或代理商）為商品之販
    賣，以維持或擴張其商品之銷路，而製造商或進口商與經銷
    商（或代理店或代理商）所訂之契約。至其法律上之性質，
    則應依其契約之具體內容定之。依原告漢門公司與被告科景
    公司所簽定之原證1 契約書「茲因甲方接受乙方授權銷售乙
    方所研發生產之"Pcfree 多功能電腦桌" 產品，並附帶採購
    乙方樣品，給予甲方參加國外展覽推廣展示，型錄及相關資
    料附件…」等內容觀之（北院98年度審訴字第280 號卷第13
    頁），係約定原告授權被告科景公司銷售系爭商品時，關於
    被告科景公司使用系爭商品型錄、照片光碟及相關資料等之
    限制，而據原告自承，其係因被告聲稱其具有強大行銷能力
    ，可以積極為其拓展通路，故與被告簽訂經銷契約書，期被
    告能如其承諾積極拓展各方通路（本院卷第52頁），顯見原
    告與被告科景公司訂立系爭契約時，除有出售系爭商品與被
    告之意思外，並有借助被告行銷能力拓展國內外市場之意。
    此由原告所提出97年9 月8 日出貨單、97年8 月27日借出單
    記載「德國科隆展及香港展」、「日本東京展用」等觀之亦
    明（本院卷第66-67 頁）。而原告於原證1 系爭契約書簽訂
    前，曾於97年6 月10日就系爭商品，與燦坤公司進行會談，
    會議結論敘及定價為2 萬元以下，有原告提出之廠商會談記
    錄表1 件在卷可稽（本院卷第65頁），嗣於97年7 月25日與
    被告科景公司簽訂原證1 所示之契約書後，即於97年8 月間
    將其與燦坤公司所談好之通路以25萬元之代價轉讓予被告，
    有被告科景公司提出之應付票據單簽收回聯1 件在卷可稽，
    嗣原告即於97年8 月4 日向被告科景公司提出系爭商品之報
    價，被告科景公司則於97年8 月12日向原告訂購系爭商品20
    0 台，於97年10月2 日交貨之系爭商品1 台則係擺放燦坤林
    口門市使用。由前開情事可知，原告既先委由被告科景公司
    拓展系爭商品之國內外通路，嗣將燦坤通路轉讓予被告科景
    公司，被告科景公司即向原告訂貨，並將系爭商品擺放於燦
    坤門市，顯見被告科景公司訂購系爭商品確係為向燦坤門市
    鋪貨之用。系爭契約並非單純之買賣契約，除具有約定向原
    告購買系爭商品、被告科景公司支付價金之買賣性質外，另
    有約定由被告科景公司為原告拓展國內外市場之委任契約之
    性質，故應屬買賣及委任之混合契約。
  2.被告以意思表示有錯誤為由撤銷系爭契約，有無理由？
    經查：原告確以25萬元之權利金將其與燦坤公司談好之優惠
    通路條件，轉讓予被告科景公司，已如前述，而訴外人戊○
    ○寄發予被告之97年11月19日電子郵件則記載「(1)商品的報
    價過高--與當初漢門劉小姐所談的價格不同，那時是說商品
    新品上架時價格約在1 萬初，在促銷的時候價格可到1 萬以
    下，現在的價格這麼高，在燦坤的門市端很難銷售」（本院
    卷第39頁），可見原告公司曾告知燦坤公司系爭商品上架時
    價格約在1 萬初，促銷時可到1 萬以下。再據原告97年11月
    25日電子郵件之記載「燦坤葉經理與劉S.接著問到，那燦坤
    的進價會是多少，漢門林總提及目前尚未精算成本所以無法
    告知，但葉經理與劉小姐希望漢門能大概給予一個數字，所
    以林總只好初步預估大概一萬多之進貨成本（給予燦坤之進
    價）。所以自始至終漢門從未與燦坤談到將來銷售之確切價
    格，且燦坤也從未提到對於漢門所提之預估的售價有任何意
    見，漢門當時並未告知甄先生燦坤同意訂定18,600元為將來
    之售價，只有提及此價格為本公司預估時之市場建議售價。
    」（本院卷第74頁），可知原告雖否認有告知被告科景公司
    「燦坤『同意』訂定18,600元為將來之售價」，惟其已自承
    其有提及18,600元為其預估之市場建議售價。由此可認，原
    告公司與燦坤公司洽談系爭商品時，係告知燦坤公司「系爭
    商品上架時價格約在1 萬初，促銷時可到1 萬以下」，然對
    被告科景公司卻稱「系爭商品之預估市場建議售價為18,600
    元」，兩者明顯有相當差距。縱原告未告知被告科景公司「
    燦坤『同意』以18,600元為將來之售價」，然原告未將其原
    先向燦坤公司之1 萬多或1 萬以下之報價告知被告科景公司
    ，而僅告知系爭商品市場建議售價為18,600元，致使被告科
    景公司在原告與燦坤公司曾就系爭商品為洽談之背景下，誤
    認燦坤公司對於原告所建議之售價18,600元並無意見，因而
    向原告訂購系爭商品，其意思表示應有錯誤。按意思表示之
    內容有錯誤，或表意人若知其事情即不為意思表示者，表意
    人得將其意思表示撤銷之。但以其錯誤或不知事情，非由表
    意人自己之過失者為限。當事人之資格或物之性質，若交易
    上認為重要者，其錯誤，視為意思表示內容之錯誤，民法第
    88 條 定有明文。而動機之錯誤，係意思表示之緣由或其目
    的之錯誤，即表意人在其意思形成之過程中，對其決定為某
    特定內容意思表示具有重要性之事實，認識不正確。當事人
    之資格或物之性質之錯誤，原屬動機錯誤，本不影響意思表
    示之效力，但法律為保護表意人之利益，特例外將其擬制為
    意思表示內容錯誤，使表意人亦得撤銷。所謂當事人之資格
    ，指性別、職業、健康狀況、刑罰前科、聲望、支付能力等
    特徵而言。所謂物之性質，指足以影響物之使用及價值之事
    實或法律關係而言。次按交易上可認為重要之錯誤，應視(1)
    表意人主觀的非出於錯誤，即不為意思表示。(2)需社會交易
    上，客觀的可認為：一般人若非出於同樣錯誤，亦不致為同
    內容之意思表示。(3)需表意人就其錯誤或不知事情，自己無
    過失。本件被告科景公司係誤認燦坤公司已同意上架價格為
    18,600元之事實，而向原告訂購系爭商品，雖屬於意思表示
    動機之錯誤，而此關於系爭商品於燦坤公司上架價格之錯誤
    ，固屬市場價格之錯誤，然係基於原告對於市場價格之預估
    而來，尚不影響其與原告間之交易安全，應認屬物之性質之
    錯誤。另按燦坤公司表示之上架價格及促銷價格為1 萬元上
    下，被告科景公司所認知之上架價格為18,600元，差距高達
    約8,600 元，嚴重影響被告科景公司之盈虧，是此錯誤，在
    交易上應認為重要。若被告科景公司於締約時知道燦坤公司
    並未同意以18,600元上架之價格，且原告僅向燦坤公司報價
    1 萬多元，甚而低於1 萬元，其應不會向原告訂購系爭商品
    。而其對於系爭商品上架價格之誤認，係基於原告就市場預
    估價格之告知而來，尚難認有過失，是應認被告科景公司得
    以其意思表示有錯誤為由撤銷訂定系爭契約之意思表示。從
    而，被告科景公司以97年12月2 日樹林柑園郵局（板橋87支
    局）第197 號存證信函（本院卷第41頁）向原告公司撤銷錯
    誤之意思表示，應屬有據，系爭契約因撤銷而溯及消滅。是
    後開爭點「3.被告以系爭電腦桌有容易傾倒之瑕疵為由，解
    除系爭契約，有無理由」，即無予以論述之必要。
  (三)原告請求被告科景公司、德芝寶公司給付更改規格之費用46
    萬9,000 元，有無理由？
    原告主張因被告於訂約後要求更改規格，故支出模具費用46
    萬9,000 元之事實，為被告所否認，辯稱：此費用乃屬原告
    公司為修正其產品設計不良及瑕疵所制作及支出，且原告公
    司在市場上已開始兜售系爭商品，模具已由原告公司使用成
    為其生產系爭商品之用，不應要求被告負擔等語。經查：原
    告雖提出模具報價單、估價單等為證，然原告97年8 月4 日
    報價單僅記載「桌板面材：黃色美新板，2mmPVC，金屬顏色
    ：銀灰色液體烤漆，活動輪：附煞車功能，輪圈中央採PC軟
    質，可調高度，顏色：每一單色至少100 組方能生產」（北
    院280 號卷第16頁），而由原告所提出之前開報價單、估價
    單觀之（本院280 號卷第33-36 頁），僅係關於方形腳踏板
    、一字鐵、中柱輪架、桌板固定片等價格資料，尚難認前開
    費用確係被告科景公司於訂約後要求更改規格所產生之費用
    ，則其請求被告負擔前開費用，尚屬無據。
  (四)原告依據民法第240 條規定，請求被告科景公司、德芝寶公
    司自98年1 月1 日起給付存放系爭商品169 組之倉儲費用每
    月1 萬3,000 元，有無理由？
    系爭契約既因被告撤銷而溯及消滅，則原告自無從依據買賣
    契約，主張被告受領遲延而應負擔保管系爭商品169 組之保
    管費用。
七、綜上，被告德芝寶公司既非系爭契約之當事人，且系爭契約
    業經被告科景公司以意思表示有錯誤為由撤銷，原告亦無法
    證明46萬9,000 元係因被告科景公司嗣後更改規格所支出之
    費用，則原告依據買賣契約關係請求被告科景公司、德芝寶
    公司給付1,443,300 元及利息，為無理由，應予駁回，其假
    執行之聲請亦失所附麗，應併予駁回。
貳、反訴部分：
一、反訴原告科景公司主張：兩造間系爭契約係以委任關係為前
    提，被告科景公司之所以下單採購系爭商品是為了依約向燦
    坤公司鋪貨，以中間價差做為代銷之佣金，燦坤公司已明白
    拒絕銷售系爭商品，則被告科景公司明顯在買賣契約之意思
    表示上有錯誤。被告科景公司於97年12月2 日以存證信函向
    原告公司表達撤銷錯誤意思表示，系爭買賣契約自始、絕對
    、當然無效，雙方應互負返還義務等語，並聲明：(一)反訴被
    告應返還反訴原告111 萬8,000 元及自本反訴狀繕本送達之
    翌日起至清償日止，按年息5 ％計算之利息。(二)反訴被告應
    協同取回已交付之系爭商品31台。(三)願供擔保請准宣告假執
    行。
二、反訴被告則以：燦坤公司鋪貨通路本為反訴被告先行接洽，
    轉讓與反訴原告科景公司後當然會向燦坤公司鋪貨，反訴原
    告並未證明反訴被告與燦坤公司談好以18,600元價格銷售系
    爭商品，系爭契約書從無敘明、約定「反訴被告已與燦坤公
    司間就系爭商品之內容及門市價格等細節均已達成協議」之
    詞，以及「反訴原告公司之所以下單採購系爭商品是為了依
    約向燦坤公司鋪貨，以中間差價做為代銷之佣金」，是反訴
    原告並無意思表示錯誤之情事云云資為抗辯，並聲明：反訴
    駁回，如受不利判決，願供擔保請准宣告免為假執行。
三、兩造不爭執之事實：同前開本訴部分不爭執之事實。
四、得心證之理由：反訴原告主張其意思表示有錯誤，已撤銷系
    爭契約等情，為反訴被告所否認，並以前開情詞置辯，是本
    件兩造之爭點應在於：反訴原告科景公司請求反訴被告給付
    111 萬8,000 元，有無理由？1.系爭契約為一般之買賣合約
    或買賣與委任之混合契約？2.反訴原告科景公司以意思表示
    有錯誤為由撤銷系爭契約，有無理由？3.被告以系爭電腦桌
    有容易傾倒之瑕疵為由，解除系爭契約，有無理由？茲論述
    如下：
  (一)系爭契約並非單純之買賣契約，除具有約定向反訴被告購買
    系爭商品、反訴原告支付價金之買賣性質外，另有約定由反
    訴原告為反訴被告拓展國內外市場之委任契約之性質，故應
    屬買賣及委任之混合契約。反訴原告科景公司以其意思表示
    有錯誤撤銷系爭契約，為有理由，已如前述，則反訴原告與
    反訴被告間互負返還義務，反訴原告自得請求反訴被告返還
    已給付之價金86萬8,000 元，並請求反訴被告協同取回已交
    付之系爭商品31台。
  (二)至關於燦坤通路之權利金25萬元部分，據反訴被告自承：當
    初是我們與燦坤談好其通路，而在業界大家都知道燦坤的通
    路非常難進，我們談好後，被告希望能夠進，被告當初曾經
    說燦坤的通路他們怎麼樣都進不去，所以付給我們權利金，
    要求以後這個通路讓他們作。原告只是研發設計的公司，也
    相信被告的經營通路非常好，國外也可行銷，所以才有合作
    ，我們也認為收了權利金以後，就再也不管與經銷商打交道
    的事情。燦坤當初對於我們的產品蠻滿意的，……已經談到
    合作方式，但還沒有就細節部分談定，有同意讓我們進去賣
    。燦坤本來只有賣3C產品，沒有賣電腦桌，所以我們跟燦坤
    談的是希望燦坤的電腦與我們的電腦桌搭配。因被告提出希
    望我們將燦坤的通路給他，我們告知燦坤希望把通路轉給被
    告，我們只負責研發、生產，當初是我們帶被告到燦坤簽約
    ，簽約條件（付規費部分）跟我們當初跟燦坤談的一模一樣
    等語（本院卷第92頁）。而與被告科景公司同一負責人之德
    芝寶公司確實與燦坤公司訂有採購合約書、商品銷售服務合
    約書，有燦坤公司98年8 月5 日燦坤（98）法務字第098041
    號函復之合約書在卷可稽（本院卷第117-130 頁），而前開
    合約關於年扣、逆物流費等約定亦與反訴被告與燦坤公司所
    談之條件相同，此有反訴被告所提戊○○97年7 月8 日電子
    郵件暨附件1 件在卷足參（本院卷第162-163 頁），又燦坤
    公司確實於97年11月間至98年間向德芝寶公司進貨，有燦坤
    公司98年9 月24日燦坤（98）法務字第098052號函及所附之
    進貨記錄可稽（本院卷第170-177 頁），顯見反訴原告係以
    25萬元之代價向反訴被告購買與燦坤公司之締約機會，以獲
    取得於此通路販售商品之資格，而反訴原告亦將此締約機會
    讓與德芝寶公司，由德芝寶公司與燦坤公司訂約，並進貨至
    燦坤公司銷售，是此通路讓與之交易並無錯誤或其他可撤銷
    之事由存在，則反訴原告請求反訴被告返還25萬元之權利金
    ，為無理由，不應准許。
五、從而，反訴原告依據不當得利之法律關係請求反訴被告返還
    已付價金86萬8,000 元及自反訴狀繕本送達反訴被告翌日即
    98年9 月8 日起（反訴原告未能提出反訴被告收受反訴狀繕
    本之證明，故以98年9 月7 日言詞辯論期日之翌日作為利息
    起算日）至清償日止按年息5 ％計算之利息，為有理由，應
    予准許，逾此部分之請求，即屬無據，應予駁回。
六、本件兩造分別陳明願供擔保請准宣告及免為假執行，就反訴
    原告勝訴部分，經核均無不合，爰分別酌定相當擔保金額准
    予及免為假執行。至反訴原告敗訴部分，其假執行之聲請則
    失所附麗，應予駁回。
、本件為判決之基礎已臻明確，兩造其餘攻擊防禦方法，核與
    本件判決結果不生影響，爰不予一一論述，附此敘明。
肆、本院依職權定本件本訴訴訟費用額為15,355元（第一審裁判
    費15,355元），應由原告負擔。本件反訴費用為12,088元（
    第一審反訴裁判費12,088元），應由反訴被告負擔4 分之3
    ，餘由反訴原告負擔。
伍、訴訟費用負擔之依據：民事訴訟法第78條、第79條、第87條
    第1項。
中    華    民    國    99    年    7     月    13    日
                  民事第二庭  法  官  藍雅清
以上正本證明與原本無異。
如對本判決上訴，應於判決送達後20日內向本院提出上訴狀；若
委任律師提起上訴者，應一併繳納上訴審裁判費，否則本院得不
命補正逕行駁回上訴。
中    華    民    國    99    年    7     月    19    日
                              書記官  蘇意絜

司法院資訊處製作；財團法人民間司法改革基金會備份。
